臺灣臺中地方法院刑事判決　　　　　　　　　　　　九十一年度訴字第二三六一號
　　公　訴　人　臺灣臺中地方法院檢察署檢察官
　　被　　　告　乙○○
右列被告因違反毒品危害防制條例案件，經檢察官提起公訴（九十一年度毒偵字第二
二三三號），本院判決如左：
    主  文
乙○○施用第一級毒品，累犯，處有期徒刑拾壹月。
第一級毒品海洛因壹包（淨重壹點壹公克，毛重零點貳壹公克）、已施用過之殘留
海洛因殘渣之香煙壹支，均沒收銷燬之。
    事  實
一、乙○○曾於民國八十三年間因犯煙毒、侵占、違反麻醉藥品管理條例、槍砲彈藥
    刀械管制條例等案件，經法院合併定其應執行刑為有期徒刑四年，於八十六年十
    二月十八假釋期滿執行完畢；復於八十三年間因賭博案件，經本院判處有期徒刑
    五月，於同年八月十二日確定，經與上開案件接續執行，於八十七年四月二十三
    日執行完畢，仍不知悔改。其復於八十九年間因施用毒品案件，經本院裁定送觀
    察勒戒後，認有繼續施用毒品傾向，再由臺灣臺中地方法院檢察署檢察官聲請，
    本院裁定令入戒治處所施以強制戒治，其後本院於九十年一月十五日以九十年度
    毒聲字第一八一號裁定停止戒治，所餘戒治期間付保護管束，嗣於九十年八月十
    三日保護管束期滿，經臺灣臺中地方法院檢察署檢察官於九十年八月二十二日以
    九十年度戒毒偵字第四一０號為不起訴處分確定。乙○○仍不知戒惕，基於施用
    第一級毒品海洛因之犯意，於九十一年七月二十五日中午十二時二十分許，在臺
    中市○○路與柳川街口，將毒品海洛因羼入香煙，施用第一級毒品海洛因一次。
    嗣於九十一年七月二十五日下午一時許，在臺中市○○路及大雅路口，其因行色
    慌張，經警方實施盤查，乃自動自其身上取出其所有供施用之第一級毒品海洛因
    （淨重一點三一公克，毛重零點二一公克），及其所有已施用過之殘留海洛因殘
    渣之香煙一支，因而查獲上情。
二、案經臺中市警察局第二分局報請臺灣臺中地方法院檢察署檢察官偵查起訴。
    理  由
一、訊據被告乙○○矢口否認有於右揭時地施用第一級毒品海洛因之行為，辯稱：伊
    懷疑伊是於九十一年七月二十九日吸到二手煙，當時伊幫臺中市調查站當線民，
    伊到臺中市○○路之大公園遊藝場，接洽買賣毒品的上手「阿南」，「阿南」將
    伊帶到公共廁所，他在裡面吸食羼有海洛因的香煙，並拿羼有海洛因的香煙要伊
    吸，但伊沒有吸用，伊將該支香煙熄滅放在香煙盒裡面帶在身上，「阿南」另外
    給伊一包海洛因試用，伊也帶在身上，伊出來後碰到警察臨檢，伊就主動跟警察
    交出毒品，而且伊於九十一年四月底，因有憂鬱症吞鐵釘而開刀，當時身上還在
    治療中，不可能以吸煙方式施用海洛因，伊沒有吸食海洛因的行為云云。惟查：
（一）被告於九十年七月二十五日為警查獲後所採之尿液，經送請臺中市衛生局檢驗
      之結果，呈有嗎啡陽性反應，此有該衛生局煙毒尿液檢驗成績書一紙附卷可稽
      。又按海洛因係嗎啡經化學合成半人工合成品，藥（毒）性倍於嗎啡，其經施
      用進入人體，藉人體解毒系統之代謝作用而分解成藥（毒）性較低於嗎啡，故
      於施用海洛因（麻藥）之煙毒嫌犯尿液中，可檢出嗎啡煙毒反應；一般施用毒
      品，八小時內約有百分之八十量於尿中排出，二十四小時後剩餘量之百分之九
      十再排出，七十二小時仍有微量排出，有憲兵司令部八十年五月七日（八十）
      鑑驗字第一七四六號函可參。再者，依法務部調查局八十二年八月六日（八二
      ）發技一字第四一五三號函所示：按本局檢驗煙毒或安非他命案件經驗研判，
      若非長時間與吸毒者直接相向且存心大量吸入吸毒者所呼出之煙氣，以二手煙
      中可能存在之低劑量煙毒或安非他命，應不致在尿液中檢驗出煙毒或安非他命
      反應等語。足證被告上開辯稱：伊是吸到二手煙云云，顯係事後卸責之詞，洵
      不足採。此外，復有其所有被查獲之白色粉末及其所有已施用過之殘留海洛因
      殘渣之香煙一支，扣案可資佐證。而上開白色粉末，經鑑定結果，含海洛因成
      份，淨重一點三一公克，毛重零點二一公克等情，有法務部調查局九十一年九
      月十七日調科壹字第一二００一一九六二號鑑定通知書一份存卷可按。被告確
      有施用第一級海洛因之犯行，堪可認定。
（二）被告於查獲後在警詢時供稱：「．．．第一次吸食是九十一年七月二十五日十
      二時二十分許，在臺中市○○路與柳川街口，也是最後一次吸食海洛因」、「
      （你如何吸食海洛因）將少量海洛因滲入香煙內，以火點燃，以抽煙之方式，
      以嘴巴吸入體內。」等語，其供述之施用毒品時間，與上開函示之施用毒品後
      尿液反應時間相符，並無矛盾之處。又證人即查獲被告之警員吳富有於本院九
      十一年十二月十日審理時具結證稱：「（查獲被告之過程？）九十一年七月二
      十五日下午一時許，在臺中市○○路與大雅路口，我與同事劉登學執行巡邏勤
      務，當時我們在盤查另外一個人，剛好看到被告乙○○神色緊張，並且要躲起
      來，我們就過去盤查，在我們電腦內查出乙○○是毒品行方不明人口，表示警
      察局有通知他去驗尿，但他未到。後來被告乙○○自動從口袋內拿出吸食過的
      香煙，我們判斷該支香煙應該摻有海洛因，乙○○並自己在口袋內拿出一包海
      洛因，我們就將他帶回派出所。在查獲現場，乙○○沒有跟我們表示交海洛因
      及香煙給他的人在現場，只有一直跟我們求饒，希望我們放過他。」、「（在
      派出所製作筆錄之情形？）筆錄都是依照乙○○的陳述記載的，吸食時間也是
      乙○○自己說的，他是看過筆錄之後再簽名的。製作完筆錄後，乙○○說他曾
      經配合調查局辦案，我查閱電腦發現乙○○成被調查局查獲毒品案件，所以我
      不相信他。」、「在現場被告確實沒有提到（交毒品給被告之人在附近商店裡
      面之事），如果他有提到我們一定會再去抓給毒品的人，我們的績效會更好。
      」等語，可以證明被告於警詢時之供述內容，確係出於任意性，並無受不正訊
      問之情形。另其辯稱：伊係配合法務部調查局臺中縣調查站調查員辦案云云，
      其於查獲當時即可說明該調查員之身分，以供甲○○○○查證，但其卻未為此
      途，是亦足見其上開辯詞云云，顯係臨訟編篡之詞，實難採信。
（三）被告於八十九年間因施用毒品案件，經本院裁定送觀察勒戒後，認有繼續施用
      毒品傾向，再由臺灣臺中地方法院檢察署檢察官聲請，本院裁定令入戒治處所
      施以強制戒治，後本院於九十年一月十五日以九十年度毒聲字第一八一號裁定
      停止戒治，所餘戒治期間付保護管束，嗣於九十年八月十三日保護管束期滿，
      經臺灣臺中地方法院檢察署檢察官於九十年八月二十二日以九十年度戒毒偵字
      第四一０號為不起訴處分確定等事實，亦有臺灣高等法院被告全國前案紀錄表
      以及臺灣臺中地方法院檢察署刑案資料查註紀錄表存卷可按。
    綜上所述，被告於前次強制戒治期滿，再犯毒品危害防制條例第十條第一項之施
    用第一級毒品罪，被告前揭辯詞要係事後卸責之詞，不足採信，其施用第一級毒
    品海洛因之事證明確，犯行洵堪認定。
二、核被告所為，係犯毒品危害防制條例第十條第一項之施用第一級毒品海洛因罪。
    被告施用第一級毒品海洛因前之持有海洛因行為，本應以持有論，惟持有後進而
    施用，其持有之低度行為應被施用之高度行為所吸收，故不再另論其持有第一級
    毒品罪。被告曾於八十三年間因犯煙毒、侵占、違反麻醉藥品管理條例、槍砲彈
    藥刀械管制條例等案件，經法院合併定其應執行刑為有期徒刑四年，於八十六年
    十二月十八假釋期滿執行完畢；復於八十三年間因賭博案件，經本院判處有期徒
    刑五月，於同年八月十二日確定，經與上開案件接續執行，於八十七年四月二十
    三日執行完畢之事實，有臺灣高等法院被告全國前案紀錄表、臺灣臺中地方法院
    檢察署刑案資料查註紀錄表各一份在卷可稽，其受有期徒刑之執行完畢後，五年
    以內再犯本件有期徒刑以上之罪，為累犯，應依刑法第四十七條規定加重其刑。
    爰審酌被告一再施用第一級毒品，經強制戒治期滿後，仍不知戒惕，再次施用毒
    品，無視於毒品對於自身健康之戕害及國家對於杜絕毒品犯罪之禁令，不知戒除
    惡習，惡性非輕，然念及被告於本院審理期間坦承犯行，態度良好，其施用毒品
    海洛因並無危害他人，本之施用毒品者均有相當程度之成癮性及心理依賴，其犯
    罪心態與一般刑事犯罪之本質並不相同，容應以「病人」之角度為考量，並側重
    適當之醫學治療及心理矯治為宜，且被告經施以長時間之強制戒治，固屬保安處
    分之一種，然既與其所應受之刑罰，同係限制人身自由，揆諸比例原則，應予適
    當量刑等一切情狀，量處如主文所示之刑，以示懲戒。扣案之第一級毒品海洛因
    （淨重一點三一公克，毛重零點二一公克），為毒品，及被告所有已施用過之殘
    留海洛因殘渣之香煙一支，因與毒品海洛因無法剝離，整體應視為毒品，均依毒
    品危害防制條例第十八條第一項前段，宣告沒收銷燬之。
據上論斷，應依刑事訴訟法第二百九十九條第一項前段，毒品危害防制條例第十條第
一項、第十八條第一項前段、第二十三條第二項前段，刑法第十一條前段、第四十七
條，判決如主文。
本案經檢察官楊文廣到庭執行職務
中      華      民      國      九十一    年    十二    月    二十四    日
                                臺灣臺中地方法院刑事第四庭
                                        法  官  楊  真  明
右正本證明與原本無異。
如不服本判決，應於送達後十日內向本院提出上訴狀（須附繕本），上訴於臺灣高等
法院臺中分院。
                                        書記官
中      華      民      國      九十一    年    十二    月    二十五    日
附錄本判決論罪科刑法條
毒品危害防制條例第十條第一項：
  施用第一級毒品者，處六月以上五年以下有期徒刑。
